臺灣高等法院臺南分院刑事判決
110年度上訴字第1104號
上  訴  人  
即  被  告  張煉福

選任辯護人  林宗翰律師（法扶律師）
上列上訴人因毒品危害防制條例案件，不服臺灣嘉義地方法院11
0年度訴字第294號中華民國110年9月15日第一審判決（起訴案號
：臺灣嘉義地方檢察署110年度偵字第2108號），提起上訴，本
院判決如下：
    主  文
原判決關於販賣第二級毒品給郭昭良部分及定應執行刑部分均撤
銷。
張煉福轉讓禁藥，累犯，處有期徒刑柒月，未扣案之行動電話壹
支（含0000000000號SIM卡壹張）沒收，於全部或一部不能沒收
或不宜執行沒收時，追徵其價額。
其他上訴駁回。
張煉福上開撤銷改判與上訴駁回所處之刑，應執行有期徒刑柒年
玖月，沒收部分併執行之。
    事  實
一、張煉福（綽號黑仙、仙仔）明知甲基安非他命係毒品危害防
制條例所規定之第二級毒品，依法不得販賣，竟意圖營利，基於
販賣第二級毒品犯意，於民國108年11月26日13時27分許，以其
所有之0000000000號行動電話1支，作為販賣毒品之聯絡工具，
於如附表編號1所示之地點，以如附表編號1所示之方式、價格，
販賣甲基安非他命1小包給莊淵竹1次。
二、張煉福亦知悉甲基安非他命也是藥事法所稱之禁藥，竟基於
    轉讓禁藥之犯意，於109年1月16日11時19分、同年月17日9
    時15分、16分、28分、55分許，以其所有之0000000000號行
    動電話與郭昭良聯繫後，於附表編號2所示之地點，將甲基
    安非他命1小包轉讓給郭昭良施用。
三、案經嘉義縣警察局水上分局對張煉福、
莊淵竹實施通訊監察而查悉上情，並
報請檢察官偵查起訴。
    理  由
一、訊據被告對於其於上開時地轉讓1小包之甲基安非他命給郭
昭
良吸食之事實，業據其於警詢、偵查及法院審理時坦承不諱（見
警卷第2頁反面、偵卷第44頁反面、原審卷第273頁、291頁、本
院卷第104頁、第239頁、第241頁），核與證人郭昭
良所述被告確有於上開時地交付1小包之甲基安非他命給伊吸食
之情節大致相符，並有
指認犯罪嫌疑人紀錄表、通聯調閱查詢單、監聽譯文（相約見面
之對話）附卷可稽（見警卷第15-16、20、22、24頁），是被告
於上開時地轉讓甲基安非他命給郭昭良之事實，應可認定。
二、訊據被告
固供承有於上揭時地與證人莊淵竹聯絡後見面，並向證人莊淵竹
收取金錢，且交付甲基安非他命1包給證人莊淵竹之事實，惟矢
口否認有何販毒之犯行，辯稱：我沒有賣甲基安非他命給莊淵竹
，我在全家超商跟莊淵竹收2千元，收錢之前有先用超商外面的
公共電話打給「小楊」，確認他可以過來交易，然後我跟莊淵竹
騎機車過去小廟等「小楊」，「小楊」來的時候，莊淵竹也有看
到「小楊」的背面，我交2千元給「小楊」，「小楊」拿安非他
命1小包給我就離開了，我在廟那邊把安非他命交給莊淵竹，我
沒有抽取一點施用，「小楊」跟莊淵竹都沒有給我任何報酬，因
為莊淵
竹幾年前曾幫我買毒品，這次我要還他人情，所以我才
幫他去跟「小楊」
拿安非他命，我是幫助施用毒品，並非販賣云云，經查： 
  ㈠被告如何於上開時間與證人莊淵竹聯絡後，相約在上開地點
，由莊淵竹以1000元之價格向被告購得甲基安非他命1小包之事
實，業據
證人莊淵竹於偵查及原審審理時證述甚詳（見偵卷第31頁、原審
卷第259-273、279-290頁），並有指認犯罪嫌疑人紀錄表2份、
通聯調閱查詢單3份、監聽譯文、通訊監察書各2份附卷可稽（見
警卷第13-16、18、20、22、24頁、原審卷第127-128、137-138
頁）。又證人莊淵竹前有施用毒品之犯罪紀錄，有其前案紀錄表
在卷可憑（見原審卷第69-115頁），是其自有向被告取得甲基安
非他命施用以抵癮之需求，足認被告有意圖營利，販賣甲基安非
他命給證人莊淵竹之犯行。
  ㈡雖被告以上情抗辯：
  ⑴按毒品交易時間、交易地點、金額數量之磋商，及毒品之實
    際交付收取現款，係構成販賣毒品罪之重要核心行為。而所
    謂合資、代購、調貨行為是否構成販賣，自應視被告在買賣
    毒品過程中之交易行為特徵而定，即其究係立於賣方之立場
    ，向上游取得貨源後以己力為出售之交易，抑或立於買方立
    場，代為聯繫購買加以判斷。若被告接受買主提出購買毒品
    之要約，並直接收取價金、交付毒品予買主，自己完遂買賣
    的交易行為，阻斷毒品施用者與毒品提供者的聯繫管道，縱
    其所交付之毒品，係其另向上游毒販所取得，然其調貨行為
    仍具有以擴張毒品交易而維繫其自己直接為毒品交易管道之
    特徵，自仍屬於毒品危害防制條例所規定之販賣行為，因上
    游毒販與買主間並無直接關聯，無從認係立於買方立場，為
    買主代為聯繫購買毒品，該毒品交易行為，自僅屬被告自己
    一人之單獨販賣行為（最高法院110年度台上字第2021號判
    決意旨參照）。
  ⑵被告有與證人莊淵竹約定交易毒品之時間、地點： 
  ①於108年11月26日13時27分，證人莊淵竹以序列0000000000000
00號行動電話，撥打被告0000000000號行動電話聯絡，證人莊淵
竹：「啊你有在市內嗎?拿1碗廣東粥。」被告：「沒啦，在山上
睡覺。」證人莊淵竹：「安內我去山上啦，拿1碗廣東粥。」被
告：「你說要去哪裏?」證人莊淵竹：「去跟你朋友拿1碗廣東粥
。」被告：「喔，啊問題是你知道我在哪裏嗎?」證人莊淵竹：
「我不知道」被告：「對啊，不知道，我跟你說啦。我們上次去
有沒有，SEVEN那裏。」…被告：「這樣你慢慢走，我們大約1小
時後在那裏等。」證人莊淵竹：「好，1小時。」被告：「好。
」等語，有監聽譯文附卷可參（見警卷第18頁反面）。
  ②證人莊淵竹於原審審理時證稱：這通電話是我要跟被告購買
安非他命，電話中講的「廣東粥」就是指安非他命，因為電話中
不能講到毒品等語（見原審卷第282頁），被告於原審審理時亦
供承：當時莊淵竹電話中的「廣東粥」，就是叫我去跟我朋友「
小楊」拿安非他命等語（見原審卷第298頁），足見證人莊淵竹
撥打電話給被告係為購買毒品，並由被告約定交易之時間、地點
。
  ⑶被告有與證人莊淵竹接洽交易毒品之數量金額，並收取價金
：
    證人莊淵竹於原審審理時證稱：當天被告先到全家超商，我
就拿1千元給他，他稱當時是跟我收2千元，但我是拿1千元等語
（見原審卷第284、289頁），堪信被告與證人莊淵竹見面後，即
收取毒品交易的價金1千元。
  ⑷被告有向上游「小楊」購買毒品後，交付毒品給證人莊淵竹
：
  ①證人莊淵竹於原審審理時證稱：我跟被告說「去跟你朋友拿1
碗廣東粥」，那是他說有認識藥頭，所以我才叫他去跟他朋友拿
毒品，他如果需要安非他命，也是要跟別人拿。被告叫我在那邊
等候一下，他拿到錢以後才去跟藥頭拿毒品，等他回來時，他就
拿1包毒品給我等語明確（見原審卷第281、286、289頁），可證
被告確有收受證人莊淵竹購買毒品之1千元價金後離開，並於稍
後返回交付毒品給證人莊淵竹。
  ②被告固辯稱其與「小楊」交易毒品時，證人莊淵竹有在場，
他也有看到「小楊」的背面云云。惟證人莊淵竹於原審審理時證
稱：我們在全家見面之後，我沒有跟被告一起去什麼廟找藥頭「
小楊」，交易現場除了我跟被告外，沒有其他人在場，我沒有看
到他這次賣給我的安非他命是跟何人拿的。我沒有看到「小楊」
，我不知道「小楊」是誰，也沒有看到「小楊」的背面等語（見
原審卷第283-284、288-289頁），顯見證人莊淵竹並未見到「小
楊」，證人莊淵
竹與被告直接進行毒品交易無誤，
被告上開所辯，尚難採信。
  ⑸被告係販賣毒品給證人莊淵竹，並非幫助施用：
  ①證人莊淵竹前因於108年11月15日起至同年11月23日止，販賣
甲基安非他命既遂3次、未遂1次等犯行，經原審以109年度訴字
第624、677號判處應執行有期徒刑4年2月確定，有上開判決在卷
可考（見原審卷第203-216頁），是其於108年11月間，有販賣毒
品之犯行，則其對於究竟是向被告購買毒品，或是請被告代為聯
繫購買毒品，當無誤認之虞。
  ②證人莊淵竹於原審審理時證稱：我跟被告是在監所中認識，5
年前入監時認識的，之後再入監有遇到，我與他算是好朋友，他
跟我不錯，我跟他沒有仇怨。我購買毒品的對象是被告，我是跟
他買毒品，我把錢拿給他，他把毒品給我，他是跟哪個藥頭交易
我不清楚。我之前販賣毒品的案件，也是要先跟藥頭拿毒品，然
後再交給別人等語（見原審卷第280、287、290頁），堪認證人
莊淵竹與被告雖是認識多年的朋友，惟其主觀上認為係向被告購
買毒品，而非單純請託被告代為聯繫購買毒品，而為幫助施用之
行為。
  ③被告若係還人情而代買毒品，何以其與證人莊淵竹對話或見
面時，從未向證人莊淵竹表明此情，又其若僅還人情而幫忙代買
，最簡單的方法即是偕莊淵
竹與「小楊」見面而由
莊淵
竹與「小楊」交易，其竟捨此不為，卻讓
莊淵
竹在超商處等候，再由其前往向「小楊」調貨，顯非單純代買之
情形，而是在避免讓「小楊」與
莊淵竹有所接觸，而可
確保其可如實掌控藥頭及貨源之舉，蓋若讓莊淵竹與「小楊」接
觸或
將「小楊」資訊給莊淵
竹，被告即不能獨占貨源，自不會發生
莊淵竹或莊淵竹之妻呂良純
於108年11月30日上午7時18分、7時53分及11時37分仍打電話給
被告購買毒品之情形（詳下⑦之說明），可見
證人莊淵竹係向被告購買毒品，而被告亦係以出賣人的地位出售
毒品給莊淵竹，被告辯稱係代買毒品云云，自非可信。
　
④雖本次交易係起因於證人莊淵竹主動洽購，並非被告主動兜售
，且被告係於與證人莊淵竹聯絡後，才向「小楊」購買毒品後交
付。惟毒品交易不必然以現貨買賣為常態，毒品交易通路賣方上
、下手間，基於規避查緝風險，節約存貨成本等不一而足之考量
，臨交貨之際，始互通有無之情形，亦所在多有，故本案被告與
證人莊淵竹議妥交易並取得價金後，始轉而向上游「小楊」取得
毒品交付證人莊淵竹，並不影響被告販賣毒品犯行之成立。
  
　
⑤被告前因於106年12月30日，販賣甲基安非他命之犯行，經原審
法院以107年度訴字第696號判處有期徒刑7年6月，並經本院及最
高法院駁回上訴確定，有上揭判決書、臺灣高等法院被告前案紀
錄表各1份附卷可稽（見原審卷第28-29、47-55頁），而所謂之
「代買」與販賣外觀相似，以被告曾有販毒被判刑之經驗，當知
其嚴重性，乃其不辭辛勞於前往嘉義縣中埔鄉阿里山公路旁之超
商將毒品交給證人莊淵
竹，惟一合理之解釋，即是此為彼等間之毒品之交易無誤。被告
辯稱僅係單純之「代買毒品」，並非販毒云云，顯違情理，而不
可採。
  
　
⑥被告於原審及本院審理時供稱：莊淵
竹曾於106年、107年幫我買過2次安非他命，我曾載高麗珠去
莊淵
竹位於嘉義市○○路000巷00號的租處跟他拿的，一次是他向別人
拿好了，我再過去，另外一次是我過去之後，他才出去跟別人拿
，我因為有欠他人情，所以這次才幫他買毒品
等語（見原審卷第298頁、本院卷第109頁），供述係為償還人情
，
始代為聯繫上游「小楊」購買毒品，並舉證人高麗珠為證。惟證
人高麗珠於本院審理時先稱：我不認識莊淵
竹，也沒去過嘉義市○○路000巷00號處，更沒有跟被告一起去拿
過毒品等語（見本院卷第228-229頁），待被告對其進行詰問時
，旋即改稱：有2次與被告去跟人家拿毒品等語（見本院卷第230
-231頁），所述前後已有矛盾，況其所稱：該2次去別人家拿毒
品的時候，毒品都準備好了（見本院卷第231頁），亦與被告所
稱：「一次是他向別人拿好了，我再過去，另外一次是我過去之
後，他才出去跟別人拿」之情節亦有不同，真實性即有可疑；況
證人
莊淵
竹
於原審已明白證稱：我沒在106、107年幫被告拿過安非他命等語
明確（見原審卷第280頁），益見被告並未欠證人莊淵竹人情，
是其與證人莊淵竹既無特殊交情，自不可能為了人情而幫
莊淵
竹代買毒品，被告上開所辯，核係卸責之詞，不可採信。
  ⑦證人莊淵竹或莊淵竹之妻呂良純
於108年11月30日上午7時18分、7時53分及11時37分與被告聯絡
，
此有監聽
譯文三則可稽（見警卷第6-7頁）。上開監聽譯文內容顯示，係
證人莊淵竹或其妻呂良純
聯絡被告疑似欲交易甲基安非他命，然第一、二則，經被告告以
上手不在之後，證人莊淵竹即回稱「啊不然就不要了」。另第三
則譯文內容，係呂良純請被告「拿1個」（按：應指毒品）
經被告強調上手不在之後，呂良純亦因此結束通話，均無成功交
易毒品之跡象。證人莊淵竹於原審審理時證稱：上開三則監聽譯
文均係要向被告購買毒品之內容，是因為被告找不到藥頭，所以
沒有交易成功等語明確（見原審卷第285頁）。準此，若被告於1
08年11月26日之本案犯行係為還人情而幫莊淵
竹
代買毒品，何以莊淵竹（或其妻）還會於108年11月30日上午7時
18分、7時53分及11時37分不斷打電話給被告，請被告向上游調
毒品？可見上開為還人情而代買毒品之說，不攻自破，反而可以
證明被告有其特定的藥頭可以調貨以供其販毒之所需，堪認被告
確有向藥頭調得毒品後販賣給莊淵竹之情無誤。
　⑧
倘被告確係基於幫助證人莊淵竹施用毒品之意，基於朋友情誼代
為聯繫「小楊」購買毒品，其為求將來自保，當可在與證人莊淵
竹對話或見面時，跟證人莊淵竹表明僅係代為聯繫「小楊」購買
毒品，其並無販賣毒品給證人莊淵竹之意，或是讓證人莊淵竹與
「小楊」有所聯繫，以免涉犯販賣毒品之重罪，惟依上開監聽譯
文及證人莊淵竹之證述，未見被告有上開表示或作為，益見其並
非基於幫助之意而代買毒品。
　⑨
綜上所述，被告上揭與證人莊淵
竹
交易毒品之過程所為，均係販賣毒品罪之重要核心內容，且被告
係自己完成買賣毒品之交易行為，阻斷證人莊淵
竹
與毒品提供者「小楊」之聯繫管道，雖被告所交付之毒品係其另
向上游毒販「小楊」所取得，惟被告係立於賣方之立場，向上游
「小楊」取得貨源後以己力為出售之交易，並非立於證人莊淵
竹
立場代為聯繫購買，該毒品交易行為，所為仍屬於毒品危害防制
條例所規定之販賣行為，是被告辯稱：我沒有賣安非他命給莊淵
竹
，我單純是為了還他人情才幫他拿安非他命云云，顯係卸責之詞
，委無足取。
  ⑹被告販賣毒品給證人莊淵竹，有營利之意圖：
  ①按販賣毒品係違法行為，非可公然為之，而毒品亦無公定價
    格，係可任意分裝增減分量及純度，且每次買賣之價格、數
    量，亦隨時依雙方之關係深淺、資力、需求量、對行情之認
    知、來源是否充裕、查緝是否嚴緊、購買者被查獲時供述購
    買對象之可能風險之評估等因素，而異其標準，機動調整，
    非可一概論之。從而販賣之利得，除非經行為人詳細供出所
    販賣之毒品之進價及售價，且數量俱臻明確外，實難察得其
    交易實情，然販賣者從價差或量差中牟利，方式雖異，惟其
    販賣行為意在營利則屬同一。從而，舉凡「有償交易」，除
    足以反證行為人確係另基於某種非圖利本意之關係外，通常
    尚難因無法查悉其精確之販入價格，作為是否高價賣出之比
    較，諉以無營利之意思而阻卻販賣犯行之追訴（最高法院10
    7年度台上字第630號判決意旨參照）。
  ②近年來毒品之濫用，危害國民健康與社會安定日益嚴重，治
    安機關對於販賣或施用毒品之犯罪行為，無不嚴加查緝，各
    傳播媒體對於政府大力掃毒之決心亦再三報導，已使毒品不
    易取得且物稀價昂，是以因甲基安非他命量微價高，販賣者
    率皆有利益可圖。
  ③被告前有販賣毒品之犯罪紀錄，業如前述，本案被告與證人
莊淵竹雖係多年朋友，惟無特殊交情，衡諸常情，倘被告於有償
交付毒品之交易過程中無利可圖，當無甘冒被查獲移送法辦，判
處重刑之危險，而平白從事上開毒品交易之理。
  ④被告交付毒品給證人莊淵竹時，確有向其收取價金，2人為有
償交易，復無其他證據足認被告係另基於某種非圖利本意之關係
交付毒品，是依常理判斷，當可認定被告有從中賺取買賣價差或
量差牟利之意圖。
  ㈢綜上所述，被告辯稱我沒有抽取一點安非他命施用，「小楊
」跟莊淵
竹
都沒有給我任何報酬，我是幫助施用毒品云云，
顯係卸責之詞，不足採信。本件事證明確，被告之犯行堪予認定
。
二、論罪科刑
  ㈠按行為後法律有變更者，適用行為時之法律。但行為後之法
    律有利於行為人者，適用最有利於行為人之法律，刑法第2
    條第1項定有明文。查被告行為後，毒品危害防制條例第4條
    第1項、第17條第2項已於109年7月15日施行生效。修正後同
    條例第4條第2項已將刑罰大幅提高。另修正前同條例第17條
    第2項規定「犯第4條至第8條之罪於偵查及審判中均自白者
    ，減輕其刑」，修正後則規定：「犯第4條至第8條之罪於偵
    查及『歷次』審判中均自白者，減輕其刑」。是以，經比較新
    舊法規定，修正後同條例第4條第2項、第17條第2項對於被
    告並未比較有利，自應適用修正前之毒品危害防制條例第4
    條第2項、第17條第2項之規定。
  ㈡甲基安非他命係毒品危害防制條例第2條第2項所定之第二級
    毒品，並經中央衛生主管機關（即改制前之行政院衛生署）
    明令公告禁止製造、調劑、輸入、輸出、販賣或陳列，屬藥
    事法規定之禁藥。故行為人轉讓甲基安非他命予他人者，除
    成立修正前毒品危害防制條例第8條第2項轉讓第二級毒品罪
    外，亦構成藥事法第83條第1項轉讓禁藥罪，此係屬同一犯
    罪行為而同時有二種法律可資處罰之法條競合情形，依目前
    我國最高法院採取之多數見解，係依「重法優於輕法」、「
    後法優於前法」等法理，擇一處斷。又毒品危害防制條例第
    8條第2項轉讓第二級毒品罪之法定本刑為「6月以上5年以下
    有期徒刑，得併科新臺幣70萬元以下罰金」，而藥事法第83
    條第1項之法定刑為「7年以下有期徒刑，得併科新臺幣5千
    萬元以下罰金」，行為人除轉讓甲基安非他命之數量達行政
    院依毒品危害防制條例第8條第6項規定所訂定之標準，經依
    法加重該條第2項之法定刑後，較藥事法第83條第1項之法定
    刑為重之情形外，因藥事法第83條第1項之法定本刑，顯較
    修正前毒品危害防制條例第8條第2項之法定本刑為重，故應
    優先適用藥事法第83條第1項之規定處斷。
  ㈢核被告販賣毒品給莊淵竹之行為，犯修正前毒品危害防制條
    例第4條第2項之販賣第二級毒品罪。被告轉讓甲基安非他命
    給郭昭良，郭昭良立即在公園廁所內吸用完畢之情，業據證
    人郭昭良證述明確，可見其數量不多，並無證據足資證明該
    轉讓數量已逾行政院頒訂轉讓毒品應加重其刑之數量標準，
    依上說明，應論以藥事法第83條第1項之轉讓禁藥罪，被告
    持有第二級毒品，進而販賣，其持有之低度行為應為販賣之
    高度行為所吸收，不另論罪。
  ㈣公訴人認被告將甲基安非他命交付給郭昭良是為了抵銷債務
    ，應構成販賣第二級毒品罪云云。然查，被告已供稱：我拿
    甲基安非他命給郭昭良吸，是要他不要催討債務，讓我緩一
    緩再還，郭昭良沒有跟我說要抵償債務，我也不知道他要抵
    償債務等語明確，則其有可能提供少許甲基安非他命給郭昭
    良吸食以求得緩期清償；況證人郭昭良於偵查中即證稱：被
    告欠我錢，我心態不甘心，因為被告身上有未吸完的安非他
    命，所以直接從被告那邊拿過來，之後就直接到公園那邊吸
    等語（見偵卷第30頁反面），其後於原審審理時亦證稱：「
    對於被告說他請我吃安非他命，我沒有意見」等語（見原審
    卷第222頁），並稱：「因為被告跟我借好幾次錢，我不想
    占他便宜，我心裡就想扣掉債務，被告確實沒有說要抵債，
    是我自己心裡想的」（見原審卷第264頁）、「他拿一小包
    安非他命給我的時候沒有說要抵債，他只說身上只有一包而
    已，我就收下來了，並在公園吃」、「他有拿毒品給我，但
    沒有講說請我吃，我就是想說他有欠我錢，所以我自己認為
    要抵債，但沒有跟被告講」等語明確（見原審卷第271-273
    頁），則依證人郭昭良所述抵債乙節是其個人內心主觀的想
    法，且未將其內心的想法告訴被告，如何能認為被告有抵銷
    債務的意思？雖檢察官或原審認定被告既然缺錢，不可能無
    償提供甲基安非他命給郭昭良，必定是抵債，且若要請求延
    緩清償為何不明白告訴對方，可見雙方存有抵債之合意云云
    。然此仍係臆測之詞，並無確切的證據可資證明，況被告既
    未言明有抵銷，證人郭昭良也未將心裡的想法告訴對方，究
    竟要抵銷多少金額，無人知曉，則所謂抵銷1000元債務之說
    ，更是無稽。又被告與郭昭良若有抵債之合意，衡情，自當
    明講，並清楚界定抵銷之金額，以便於日後的結算，然其捨
    此不為，如何能僅憑交付毒品之事實，即遽認有抵債事實而
    論以販毒之罪名？又被告在此之前即107年1月7日、1月25日
    曾2次轉讓甲基安非他命給郭昭良因而遭判處有期徒刑4月、
    4月之事實，此有原審法院107年訴字第696號判決可稽（見
    原審卷第47頁以下），可見其2人交情甚篤，被告於107年間
    與本案當時之經濟生活條件相同（見前案與本案之量刑資料
    ），其當時即可轉讓甲基安非他命給郭昭良，於本案當然可
    能再次提供給郭昭良吸用。綜上，本案並無補強證據可以證
    明被告有抵銷債務之意思，應認此部分僅成立轉讓禁藥罪，
    公訴人所引之起訴法條容有未洽，應予變更之。
　㈤被告所犯販賣第二級毒品罪、轉讓禁藥罪，犯意各別，行為
    互殊，應予分論併罰。
  ㈥按刑法第47條所規定累犯之加重，以受徒刑之執行完畢，或
一部之執行而赦免後，5年以內故意再犯有期徒刑以上之罪者，
為其要件。良以累犯之人，既曾犯罪受罰，當知改悔向上，竟又
重蹈前愆，足見其刑罰感應力薄弱，基於特別預防之法理，非加
重其刑不足使其覺悟，並兼顧社會防衛之效果。職是，應依累犯
規定加重其刑者，主要在於行為人是否曾受徒刑之執行完畢後，
猶無法達到刑罰矯正之目的為要。而數罪併罰之案件，雖應依刑
法第50條、第51條規定就數罪所宣告之刑定其應執行之刑，然此
僅屬就數罪之刑，如何定其應執行刑之問題，本於數宣告刑，應
有數刑罰權，此項執行方法規定，並不能推翻被告所犯係數罪之
本質，若其中一罪之刑已執行完畢，自不因嗣後定其執行刑而影
響先前一罪已執行完畢之事實，謂無累犯規定之適用（最高法院
104年度第6次刑事庭會議決議參照）。
  ⒈被告前因施用毒品案件，經原審法院以107年度嘉簡字第1023
    號判處有期徒刑5月確定，於108年5月27日執行完畢。又因
    違反藥事法案件，經原審法院以108年度嘉簡字第476號判處
    有期徒刑4月確定。復因毒品等案件，經原審法院以107年度
    訴字第696號判處有期徒刑7年6月、4月、4月，經本院以108
    年度上訴字第522號、最高法院109年度台上字第2350號駁回
    其上訴確定，上開5罪經原審法院以109年度聲字第650號裁
    定應執行有期徒刑8年4月確定，有其前案紀錄表可參，是被
    告於上開原審法院107年度嘉簡字第1023號案件之徒刑之執
    行完畢後，5年以內故意再犯本件有期徒刑以上之罪，為累
    犯。
  ⒉被告前案係故意犯有期徒刑之罪，其受徒刑之執行完畢，5年
    內再犯本案同一罪質之罪，均屬故意犯罪，其係於出監後6
    個月即再犯本案惡性更重之販賣毒品犯行，未能知所警惕，
    足見被告具有特別惡性及對刑罰反應力薄弱，依司法院釋字
    第775號解釋意旨，本院綜合判斷被告並無因加重本刑，致
    生其所受之刑罰超過其所應負擔罪責的情形，就所犯2罪，
    除法定刑為無期徒刑部分依法不得加重外，就有期徒刑、罰
    金部分，爰均依刑法第47條第1項規定加重其法定最低本刑
    。
  ㈦被告於偵查及審理中均自白承認轉讓甲基安非他命給郭昭良
之事實，有各該次筆錄可參，應依修正前之毒品危害防制條例第
17條第2項規定，減輕其刑；至其雖於
偵審中承認向證人莊淵竹收取毒品價金，再向他人購得毒品交給
莊淵竹之事實，惟其辯稱是代買而非販賣
，是其此部分
與偵查及審判中均自白之要件不符，自無減刑之適用。
三、撤銷改判的理由（轉讓禁藥部分）：  
  ㈠原審以被告此部分罪證明確予以論科，固非無見。惟查，被
    告將甲基安非他命拿給郭昭良吸用，並無證據可以證明其係
    為供抵銷債務之用，原審認其係要抵銷1000元債務而構成販
    賣毒品罪，容有未洽。被告提起上訴指摘原審此部分不當，
    為有理由，應由本院將此部分予以撤銷改判，定應執行部分
    亦應一併撤銷之。　　
　㈡茲審酌被告視政府反毒政策及宣導如無物，欠缺法治觀念，
    轉讓毒品供他人施用，助長施用毒品惡習，並足以使施用者
    導致精神障礙與性格異常，甚至造成人民生命健康受損之成
    癮性及危險性，惟念及被告犯後坦承轉讓毒品之犯行，此部
    分態度尚稱良好，轉讓之數量不多，另兼衡被告自述國小畢
    業之智識程度，離婚，入監前從事鐵皮屋搭建等一切情狀，
    量處如附表編號2本院主文欄所示之刑。未扣案之行動電話1
    支（含0000000000號SIM卡1張），係被告所有為其供轉讓毒
    品所用之物，業據其供承在卷（見原審卷第298頁），爰依
    刑法第38條第2項、第4項規定宣告沒收之，於全部或一部不
    能沒收或不宜執行沒收，追徵其價額。
四、駁回上訴的理由（販毒部分）：　　
　  原審以被告此部分罪證明確，因而適用上開實體法規論罪，
並審酌被告不思以正當途徑獲取金錢，無視於國家杜絕毒品危害
之禁令，竟以販賣毒品圖不法所得，足以使購買施用者導致生理
及心理毒害，形成生理成癮性及心理依賴性，戕害國民身心健康
，危害社會治安，販賣毒品之所得，及犯後否認犯行，暨自陳國
小畢業之智識程度，離婚，入監前從事鐵皮屋搭建等一切情狀，
量處有期徒刑7年7月，復說明：㈠未扣案之行動電話1支（含0000
000000號SIM卡1張），係被告所有為其供犯罪所用之物，業據其
供承在卷（見原審卷第298頁），爰依毒品危害防制條例第19條
第1項規定宣告沒收之，於全部或一部不能沒收或不宜執行沒收
時，應依刑法第38條第4項規定，追徵其價額。㈡被告販毒所得
1000元，雖未扣案，仍應依刑法第38條之1第1項前段規定宣告沒
收之，於全部或一部不能沒收或不宜執行沒收時，應依刑法第38
條之1第3項規定，追徵其價額等，本院核其此部分認事用法並無
不當，量刑尚稱允洽，被告提起上訴否認販賣毒品，並無理由，
應予駁回。  
五、末按數罪併罰，分別宣告其罪之刑，依刑法第51條各款定其
    應執行之刑，既係科刑，自亦須依刑法第57條規定審酌一切
    情狀，以為量刑輕重之標準。然定應執行之刑，既係審酌妥
    適之執行刑，則兼及所定刑之執行效果，乃屬當然。又宣告
    多數有期徒刑，定應執行刑者，既係就各刑中之最長期以上
    、各刑合併之刑期以下，定其刑期。但不得逾30年。自應就
    各罪之全體情形加以審酌，綜合考量所定執行刑之效果，依
    比例原則及公平、公正原則，妥適行之。本件綜合考量上述
    科刑審酌情狀及被告執行刑之教化效果，認上開撤銷改判部
    分所處之刑與上訴駁回部分所處之刑，應予改定執行刑如主
    文第4項所示。　　
據上論結，應依刑事訴訟法第368條、369條第1項前段、第364條
、第299條第1項前段、第300條，判決如主文。
本案經檢察官邱朝智提起公訴，檢察官黃朝貴到庭執行職務
中　　華　　民　　國　　110 　年　　12　　月　　30　　日
                  刑事第七庭    審判長法　官  吳勇輝
                                      法　官  吳錦佳
                                      法　官  黃國永
以上正本證明與原本無異。
如不服本判決應於收受送達後20日內向本院提出上訴書狀，其未
敘述上訴理由者，並得於提起上訴後20日內向本院補提理由書（
均須按他造當事人之人數附繕本）「切勿逕送上級法院」。
　　　　　　　　　　　　　　　　　　　書記官  葉宥鈞
中　　華　　民　　國　　110 　年　　12　　月　　30　　日

附錄本案論罪科刑法條：
修正前毒品危害防制條例第4條
製造、運輸、販賣第一級毒品者，處死刑或無期徒刑；處無期徒
刑者，得併科新臺幣二千萬元以下罰金。
製造、運輸、販賣第二級毒品者，處無期徒刑或七年以上有期徒
刑，得併科新臺幣一千萬元以下罰金。
製造、運輸、販賣第三級毒品者，處七年以上有期徒刑，得併科
新臺幣七百萬元以下罰金。
製造、運輸、販賣第四級毒品者，處五年以上十二年以下有期徒
刑，得併科新臺幣三百萬元以下罰金。
製造、運輸、販賣專供製造或施用毒品之器具者，處一年以上七
年以下有期徒刑，得併科新臺幣一百萬元以下罰金。
前五項之未遂犯罰之。

藥事法第83條
明知為偽藥或禁藥，而販賣、供應、調劑、運送、寄藏、牙保、
轉讓或意圖販賣而陳列者，處7年以下有期徒刑，得併科新臺幣5
千萬元以下罰金。
犯前項之罪，因而致人於死者，處7年以上有期徒刑，得併科新
臺幣1億元以下罰金；致重傷者，處3年以上12年以下有期徒刑，
得併科新臺幣7千5百萬元以下罰金。
因過失犯第1項之罪者，處2年以下有期徒刑、拘役或科新臺幣5
百萬元以下罰金。
第1項之未遂犯罰之。

附表：
 編 號 聯絡時間  交易方式 原審判決主文  犯罪時間  本院判決主文  犯罪地點   1 108年11月26日13時27分 莊淵 竹 以序列000000000000000號行動電話與被告0000000000號行動電話聯絡，購買甲基安非他命，被告以1千元價格，販賣甲基安非他命1包給莊淵 竹 販賣第二級毒品，累犯，處有期徒刑柒年柒月。未扣案之行動電話壹支（含0000000000號SIM卡壹張）、販賣毒品所得新臺幣壹仟元，均沒收之，於全部或一部不能沒收或不宜執行沒收時，各追徵其價額。  108年11月26日13時27分後約1小時  上訴駁回  嘉義縣中埔鄉阿里山公路之某全家超商前   2 109年1月16日11時19分、同年1月17日9時15分、16分、28分、55分 郭昭 良 以0000000000號行動電話與被告上開行動電話聯絡，由被告於上開地點，將甲基安非他命1小包轉讓給郭昭良，郭昭良旋在000公園廁所施用完畢 販賣第二級毒品，累犯，處有期徒刑柒年柒月。未扣案之行動電話壹支（含0000000000號SIM卡壹張）、販賣毒品所得新臺幣壹仟元，均沒收之，於全部或一部不能沒收或不宜執行沒收時，各追徵其價額。  109年1月17日14時許  原判決撤銷。 張煉福轉讓禁藥，累犯，處有期徒刑柒月，未扣案之行動電話壹支（含0000000000號SIM卡壹張）沒收，於全部或一部不能沒收或不宜執行沒收時，追徵其價額。  嘉義市○區○○路0段000號之000公園